---
title: "Analyse exploratoire"
output: pdf_document
---

```{r setup, include=FALSE}
knitr::opts_chunk$set(echo = TRUE)
```

```{r load data, echo = FALSE}
transfers <- read.csv("../../data/top250-00-19.csv", header = T, na.strings = c("NA", "0"))
```

# Taille du dataset
## Nombre de transferts enregistrés
```{r}
nrow(transfers)
```

Le dataset répertorie donc 4700 transferts. Il est sensé contenir les 250 transferts les plus élevés pour chaque saison des dix-neuf dernières saisons :
```{r}
length(unique(transfers$Season))
```
Or : 
```{r}
19 * 250
```
Nous ne disposons donc pas exactement de 250 transferts par saison :
```{r}
freq <- table(transfers$Season)
sort(freq[freq != 250])
```
Il manque des transferts pour 15 saisons sur 19 mais ce n'est jamais plus de 8 transferts sur 250, ce qui ne devrait pas fausser les mesures de l'influence de la saison que l'on pourra faire par la suite.

## Nombre de prédicteurs
```{r}
ncol(transfers)
colnames(transfers)
```

# Nettoyage des données
## Vérification des classes des prédicteurs
```{r}
sapply(transfers, class)
```

On convertit la variable "Season" en facteur ordonné :
```{r}
# we use the already alphabetical order of seasons
transfers$Season <- as.ordered(transfers$Season)
```


## Vérification cohérence des données
### Valeurs manquantes ou nulles
```{r}
summary(transfers)
```
Seule la colonne "Market_value" contient une grande quantité de `NA`, à raison de 1260 sur 4700 soit 27 %.
```{r}
# extract rows where Market_value is na
null_market_value <- transfers[is.na(transfers$Market_value) == T,]

# make a contingency table by season
cont <- table(null_market_value$Season)
cont

# proportion of the first five seasons
sum(cont[1:5])
sum(cont[1:5]) / sum(cont)
```
Les cinq premières saisons concentrent l'essentiel des valeurs manquantes.

## Simplification du dataset
### Ligues
On s'intéresse aux ligues :
```{r}
levels(transfers$League_from)
```

Exemple des vérifications faites sur les noms de ligue ambigüs : "Série A" correspond à la première division brésilienne et "Serie A" à l'italienne, "Bundesliga" à l'autrichienne et "1. Bundesliga" à l'allemande. On remarque aussi des valeurs de pays. Dans la plupart des cas, ces valeurs correspondent à des divisions inférieures des pays correspondants.

Hypothèse : la plupart des transferts impliquent un des cinq grands championnats : anglais, espagnol, allemand, français et italien :
```{r}
# we define a vector containing the five main leagues names
leagues.main <- ( c("1.Bundesliga", "LaLiga", "Ligue 1", "Premier League", "Serie A"))

# we extract transfers between clubs of the five main leagues
transfers.main <- transfers[transfers$League_from %in% leagues.main & transfers$League_to %in% leagues.main,]

# proportion
nrow(transfers.main)
nrow(transfers.main) / nrow(transfers)
```

42 % des transferts impliquent uniquement des clubs des cinq grands championnats, ce qui représente tout de même près de 2000 transferts. Nous décidons de mettre toutes les auutres valeurs de ligue à `NA`. Ainsi, nous diminuons le nombre de modalités des ligues :
```{r}
# we set to NA all the leagues that are not in the five main leagues
transfers$League_from[! transfers$League_from %in% leagues.main] <- NA 
transfers$League_to[! transfers$League_to %in% leagues.main] <- NA 

# we reset the levels of the leagues columns
transfers$League_from <- factor(transfers$League_from)
transfers$League_to <- factor(transfers$League_to)
```

### Equipes et nom des joueurs
On vire les colonnes :
```{r}
transfers <- subset(transfers, select = -c(Name, Team_from, Team_to))
```

## Synthèse
- Le dataset contient les 250 plus gros transferts des saisons 2000-2001 à 2018-2019 (à moins de 10 transferts près par saison)
- nous disposions initialement de dix prédicteurs
- la variable "Saison" a été convertie en facteur ordonné
- il manque la valeur "Market_value" pour 27 % des transferts et les cinq premières saisons concentrent plus de 90 % de ces valeurs manquantes
- pour les ligues, 41 % des transferts du dataset, soit près de 2000, ont été effectués entre deux clubs des cinq plus grands championnats. Nous avons mis toutes les autres valeurs de ligue à `NA`, pour ne plus avoir que cinq modalités de ligues.
- nous avons supprimé les colonnes "Name", "Team_from" et "Team_to"

# Première étude des données
```{r}
length(levels(transfers$Team_from))
length(levels(transfers$Team_to))
```
Les 4699 transferts se répartissent en 570 clubs vendeurs et 325 clubs acheteurs. Cette différence pourraiy s'expliquer par le fait que certains clubs vendent cher des joueurs dont ils ont fait augmenter la valeur après les avoir acheté à faible prix. Il y a une concentration des mêmes clubs acheteurs dans les transferts les plus élevés.
