---
title: "Analyse exploratoire"
date: "29/05/2019"
output: pdf_document
---

```{r setup, include=FALSE}
knitr::opts_chunk$set(echo = TRUE)
```

```{r load data}
transfers <- read.csv("../../data/clean_transfers.csv")
```

Le dataset contient les 250 plus gros transferts des saisons 2000-2001 à 2018-2019 (à moins de 10 transferts près par saison). Après nettoyage des données, nous disposons de sept prédicteurs, quatre qualitatives et trois quantitatives discrètes :
```{r}
sapply(transfers, class)
```

Donnons-nous une première idée de la répartition des différentes variables :
```{r}
summary(transfers)
```

# Première analyse :
- Position : **les attaquants sont les plus représentés**, suivis des milieux de terrain et des défenseurs. Il y a dix fois plus d'attaquants que de gardiens
- Age : une médiane à 24 ans. 50 % entre 22 et 27 ans
- League_from : **Premier League (Angleterre) et Serie A (Italie)** à égalité, puis LaLiga (Espagne) et Ligue 1 (France) au même niveau également, avant la Bundesliga. La moitié des valeurs mises à `NA` pendant le nettoyage, autrement dit : la moitié des transferts ont été faits depuis une des cinq ligues majeures
- League_to : Premier League loin devant, puis Serie A, puis les trois autres en dessous. Moins de valeurs `NA` : 65 % des transferts avaient une League_to appartenant aux cinq ligues majeures. **Plus grande variété de League_from que de League_to**. Hypothèse : beaucoup de clubs peuvent vendre des joueurs cher, mais peu de clubs peuvent acheter des joueurs chers, et ces derniers sont dans les cinq ligues majeures.
- Season : RAS
- Market_value : médiane à 6 M, 75 % entre 3,5 M et 10 M, max à 120 M.
- Transfer_fee : médiane à 6,5 M, 75 % entre 4 M et 10,8 M, max à 222 M. **Un décalage net avec Market_value** que l'on peut confirmer avec le boxplot suivant :

# Variables quantitatives
## Analyse univariée
### L'âge suit une loi normale mais pas Market_value et Transfer_fee
```{r}
layout(matrix(c(1,1,2,3), 2, 2, byrow = TRUE))
hist(transfers$Age)
hist(transfers$Market_value)
hist(transfers$Transfer_fee)
```

### Transfer_fee plus élevé que Market_value et beaucoup de valeurs aberrantes
Transfer_fee semble toujours plus élevé que la Market_value, et il y a **plus de variance au-dessus de la médiane** dans les deux cas. On note aussi beaucoup de valeurs aberrantes, on doit donc davantage se baser sur la médiane que la moyenne.
```{r}
boxplot(transfers$Market_value, transfers$Transfer_fee, ylim = c(30000, 30000000),
        names = c("Market_value", "Transfer_fee"))
```

## Analyse bidimensionnelle
### Les attaquants sont vendus plus cher, les clubs anglais et espagnols dépensent le plus
```{r}
hist.factor <- function (var_quanti, var_quali, title, return) {
  inter <- seq(min(var_quanti, na.rm = T), max(var_quanti, na.rm = T),
               by = (max(var_quanti, na.rm = T) - min(var_quanti, na.rm = T))/10)
  hists <- c()
  for (mod in levels(var_quali)) {
    h = hist(plot = F, var_quanti[var_quali == mod], breaks = inter)
    hists <- rbind(hists, h$counts)
  }
  
  if (return == "barplot") {
      barplot(hists, space = 0, legend = levels(var_quali), ylab = "Freq",
              main = title, col=rainbow(nlevels(var_quali)))
  } else {
    hists
  }
}

# Transfer_fee selon position
old.par <- par(mfrow=c(3, 2))
hist.factor(transfers$Market_value, transfers$Position, "Market_value", "barplot")
hist.factor(transfers$Transfer_fee, transfers$Position, "Transfer_fee", "barplot")
hist.factor(transfers$Market_value, transfers$League_from, "Market_value ~ League_from", "barplot")
hist.factor(transfers$Transfer_fee, transfers$League_from, "Transfer_fee ~ League_from", "barplot")
hist.factor(transfers$Market_value, transfers$League_to, "Market_value ~ League_to", "barplot")
hist.factor(transfers$Transfer_fee, transfers$League_to, "Transfer_fee ~ League_to", "barplot")
par(old.par)
```
On constate une **symétrie entre les graphiques deux à deux**, et entre League_from et League_to**. On retrouve la répartition donnée par la fonction `summary`. On peut confirmer avec des boxplots :
```{r}
old.par <- par(mfrow=c(1, 3))
boxplot(transfers$Transfer_fee~transfers$Position, ylim = c(700000,40000000),
        main = "Position", names = c("Def", "For", "Go", "Mid"))
boxplot(transfers$Transfer_fee~transfers$League_from, ylim = c(700000,40000000),
        main = "League_from", names = c("All", "Es", "Fr", "Gb", "It"))
boxplot(transfers$Transfer_fee~transfers$League_to, ylim = c(700000,40000000),
        main = "League_to", names = c("All", "Es", "Fr", "Gb", "It"))
par(old.par)
```
Homogénéité entre les ligues sur les médianes des prix de vente, mais moins sur les prix d'achat. Les clubs espagnols et anglais achètent plus cher. Par ailleurs, les attaquants sont bien vendus plus cher.

### Graphique matriciel sur Age, Market_value et Transfer_fee
```{r}
pairs(transfers[c(2,6,7)], pch = 21, bg = rainbow(4)[transfers$Position])
```
Market_value dépend linéairement de Transfer_fee mais on le comprend : si un joueur a été acheté cher, il y a des chances pour que son prix sur le marché était déjà élevé. La linéarité est moins évidente dans l'autre sens, laissant supposer une certaine irrationnalité avec **des prix d'achat beaucoup plus élevés que la valeur sur le marché**.

Confirmation avec étude de corrélation :
```{r}
cor(transfers$Market_value, transfers$Transfer_fee, use = "complete.obs")
```
Corrélation positive et proche de 1.

# Variables qualitatives
```{r}
old.par <- par(mfrow=c(1, 2))
names.arg <- c("All", "Es", "Fr", "Gb", "It", "NA")
barplot(summary(transfers$League_from), names.arg = names.arg)
barplot(summary(transfers$League_to), names.arg = names.arg)
par(old.par)
barplot(summary(transfers$Position), names.arg = c("Def", "For", "Go", "Mid"))
```

# Synthèse :
- position : les attaquants sont ceux qui sont vendus et achetés les plus chers
- âge : suit une loi normale
- League_from : pas uniformément répartie, valeurs aberrantes élevées. Certaines ligues mettent sur le marché des prix très élevés, notamment l'Espagne
- League_to : idem que League_from, mais valeurs plus élevées. L'Espagne et l'Allemagne sont les ligues qui achètent aux prix les plus élevés
- Market_value et Transfer_fee : corrélées positivement
