---
title: "Nettoyage du dataset"
output: pdf_document
---

```{r setup, include=FALSE}
knitr::opts_chunk$set(echo = TRUE)
```

```{r load data, echo = FALSE}
transfers <- read.csv("../../data/original_transfers.csv", header = T, na.strings = c("NA", "0"))
```

# Taille du dataset
## Nombre de transferts enregistrés
```{r}
nrow(transfers)
```

Le dataset répertorie donc 4700 transferts. Il est sensé contenir les 250 transferts les plus élevés pour chaque saison des dix-neuf dernières saisons :
```{r}
length(unique(transfers$Season))
```
Or : 
```{r}
19 * 250
```
Nous ne disposons donc pas exactement de 250 transferts par saison :
```{r}
freq <- table(transfers$Season)
sort(freq[freq != 250])
```
Il manque des transferts pour 15 saisons sur 19 mais ce n'est jamais plus de 8 transferts sur 250, ce qui ne devrait pas fausser les mesures de l'influence de la saison que l'on pourra faire par la suite.

## Nombre de prédicteurs
```{r}
ncol(transfers)
colnames(transfers)
```

# Vérification des classes des prédicteurs
```{r}
sapply(transfers, class)
```

On convertit la variable "Season" en facteur ordonné :
```{r}
# we use the already alphabetical order of seasons
transfers$Season <- as.ordered(transfers$Season)
```

# Vérification cohérence des données
## Valeurs manquantes ou nulles
```{r}
summary(transfers)
```
Seule la colonne "Market_value" contient une grande quantité de `NA`, à raison de 1260 sur 4700 soit 27 %.
```{r}
# extract rows where Market_value is na
null_market_value <- transfers[is.na(transfers$Market_value) == T,]

# make a contingency table by season
cont <- table(null_market_value$Season)
cont

# proportion of the first five seasons
sum(cont[1:5])
sum(cont[1:5]) / sum(cont)
```
Les cinq premières saisons concentrent l'essentiel des valeurs manquantes. On décide de les supprimer.
```{r}
transfers <- transfers[!is.na(transfers$Market_value),]
```
# Simplification du dataset

## Noms des joueurs

On supprime d'abord la colonne "Name", qui comporte trop de modalités pour être intéressante.

```{r}
transfers <- subset(transfers, select = -c(Name))
```
## Ligues
On s'intéresse aux ligues :
```{r}
levels(transfers$League_from)
```

Exemple des vérifications faites sur les noms de ligue ambigüs : "Série A" correspond à la première division brésilienne et "Serie A" à l'italienne, "Bundesliga" à l'autrichienne et "1. Bundesliga" à l'allemande. On remarque aussi des valeurs de pays. Dans la plupart des cas, ces valeurs correspondent à des divisions inférieures des pays correspondants.

Hypothèse : la plupart des transferts impliquent un des cinq grands championnats : anglais, espagnol, allemand, français et italien :
```{r}
# we define a vector containing the five main leagues names
leagues.main <- ( c("1.Bundesliga", "LaLiga", "Ligue 1", "Premier League", "Serie A"))

# we extract transfers between clubs of the five main leagues
transfers.main <- transfers[transfers$League_from %in% leagues.main & transfers$League_to %in% leagues.main,]

# proportion
nrow(transfers.main)
nrow(transfers.main) / nrow(transfers)
```

<!-- 42 % des transferts impliquent uniquement des clubs des cinq grands championnats, ce qui représente tout de même près de 2000 transferts. Nous décidons de mettre toutes les autres valeurs de ligue à `NA`. Ainsi, nous diminuons le nombre de modalités des ligues : -->
<!-- ```{r} -->
<!-- # we set to NA all the leagues that are not in the five main leagues -->
<!-- transfers$League_from[! transfers$League_from %in% leagues.main] <- NA  -->
<!-- transfers$League_to[! transfers$League_to %in% leagues.main] <- NA  -->

<!-- # we reset the levels of the leagues columns -->
<!-- transfers$League_from <- factor(transfers$League_from) -->
<!-- transfers$League_to <- factor(transfers$League_to) -->
<!-- ``` -->

<!-- ## Equipes et noms des joueurs -->
<!-- On vire les colonnes noms et les équipes car elles proposent plusieurs beaucoup qu'à notre avis n'influence pas beaucoup notre analyse : -->
<!-- ```{r} -->
<!-- transfers <- subset(transfers, select = -c(Name, Team_from, Team_to)) -->
<!-- ``` -->

## Positions
On regroupe en quatre catégories : gardiens, défenseurs, milieux, attaquants :
```{r}
levels(transfers$Position)
levels(transfers$Position) <- gsub(".*Back$|Sweeper", "Defender", levels(transfers$Position))
levels(transfers$Position) <- gsub(".*Forward$|Second Striker|.*Winger$", "Forward",
                                   levels(transfers$Position))
levels(transfers$Position) <- gsub(".*Midfield$", "Midfielder", levels(transfers$Position))
levels(transfers$Position)
```

# Création de variables composites
## Plus-value
```{r}
plus_value <- transfers$Transfer_fee - transfers$Market_value
transfers <- cbind(transfers,plus_value)
```

## Regroupement des clubs
```{r}
# Achats
Transfer_fee_by_Team_to <- aggregate(transfers$Transfer_fee ~ transfers$Team_to, transfers, sum)
names(Transfer_fee_by_Team_to) <- c("Team_to","Achats")

# Ventes
Transfer_fee_by_Team_from <- aggregate(transfers$Transfer_fee ~ transfers$Team_from, transfers, sum)
names(Transfer_fee_by_Team_from) <- c("Team_from","Ventes")

# Diff
merged <- merge(x = Transfer_fee_by_Team_from, y = Transfer_fee_by_Team_to, all = T, by.x = "Team_from", by.y = "Team_to")
vendeurs <- subset(merged, is.na(merged$Achats))
acheteurs <- subset(merged, is.na(merged$Ventes))
vendeurs_acheteurs <- merged[complete.cases(merged),]

# clustering des vendeurs_acheteurs
vendeurs_acheteurs$Profits <- vendeurs_acheteurs$Ventes - vendeurs_acheteurs$Achats
vendeurs_acheteurs <- vendeurs_acheteurs[order(vendeurs_acheteurs$Profits, decreasing = T),]
inerties_min = c(1:10)
for (k in 1:10) {
  inerties <- c()
  inerties_min[k] <- kmeans(x = vendeurs_acheteurs$Profits, centers = k, nstart = 100)$tot.withinss
}

plot(inerties_min, xlab = "Nombre de classes", ylab = "Inertie intra-classe", type = "b")

kmeans <- kmeans(vendeurs_acheteurs$Profits, 4)
plot(vendeurs_acheteurs$Profits, col = kmeans$cluster)

kmeans

vendeurs_acheteurs <- cbind(vendeurs_acheteurs, kmeans$cluster)
names(vendeurs_acheteurs)[5] <- "Type"
vendeurs_acheteurs$Team_type[vendeurs_acheteurs$Team_type == 4] <- "Profits_1"
vendeurs_acheteurs$Team_type[vendeurs_acheteurs$Team_type == 2] <- "Profits_2"
vendeurs_acheteurs$Team_type[vendeurs_acheteurs$Team_type == 3] <- "Profits_3"
vendeurs_acheteurs$Team_type[vendeurs_acheteurs$Team_type == 1] <- "Profits_4"

# clustering des clubs uniquement vendeurs
vendeurs <- vendeurs[order(vendeurs$Ventes, decreasing = T),]
inerties_min = c(1:10)
for (k in 1:10) {
  inerties <- c()
  inerties_min[k] <- kmeans(x = vendeurs$Ventes, centers = k, nstart = 100)$tot.withinss
}

plot(inerties_min, xlab = "Nombre de classes", ylab = "Inertie intra-classe", type = "b")

kmeans <- kmeans(vendeurs$Ventes, 3)
plot(vendeurs$Ventes, col = kmeans$cluster)

kmeans

vendeurs <- cbind(vendeurs, kmeans$cluster)
names(vendeurs)[4] <- "Type"
vendeurs$Team_type[vendeurs$Team_type == 2] <- "Vendeurs_1"
vendeurs$Team_type[vendeurs$Team_type == 1] <- "Vendeurs_2"
vendeurs$Team_type[vendeurs$Team_type == 3] <- "Vendeurs_3"

# clustering des clubs uniquement acheteurs
acheteurs <- acheteurs[order(acheteurs$Achats, decreasing = T),]
inerties_min = c(1:10)
for (k in 1:10) {
  inerties <- c()
  inerties_min[k] <- kmeans(x = acheteurs$Achats, centers = k, nstart = 100)$tot.withinss
}

plot(inerties_min, xlab = "Nombre de classes", ylab = "Inertie intra-classe", type = "b")

kmeans <- kmeans(acheteurs$Achats, 2)
plot(acheteurs$Achats, col = kmeans$cluster)

kmeans

acheteurs <- cbind(acheteurs, kmeans$cluster)
names(acheteurs)[4] <- "Type"
acheteurs$Team_type[acheteurs$Team_type == 2] <- "Acheteurs_1"
acheteurs$Team_type[acheteurs$Team_type == 1] <- "Acheteurs_2"

# étiquettes
type <- rbind(vendeurs_acheteurs, vendeurs, acheteurs)
names(type)[2] <- "Type_Team_from"
transfers <- merge(x = transfers, y = type, by.x = "Team_from", by.y = "Team", all.x = T)

names(type)[2] <- "Type_Team_to"
transfers <- merge(x = transfers, y = type, by.x = "Team_to", by.y = "Team", all.x = T)

transfers <- transfers[c("Position", "Age", "Team_from", "Type_Team_from", "League_from", "Team_to", "Type_Team_to", "League_to", "Season", "Market_value", "Transfer_fee", "plus_value")]
```
## Regroupement des ligues
```{r}
# Achats
Transfer_fee_by_League_to <- aggregate(as.numeric(transfers$Transfer_fee) ~ transfers$League_to, transfers, sum)
names(Transfer_fee_by_League_to) <- c("League_to","Achats")

# Ventes
Transfer_fee_by_League_from <- aggregate(as.numeric(transfers$Transfer_fee) ~ transfers$League_from, transfers, sum)
names(Transfer_fee_by_League_from) <- c("League_from","Ventes")

# Profits
merged <- merge(x = Transfer_fee_by_League_from, y = Transfer_fee_by_League_to, all = T, by.x = "League_from", by.y = "League_to")
vendeurs <- subset(merged, is.na(merged$Achats))
acheteurs <- subset(merged, is.na(merged$Ventes))
vendeurs_acheteurs <- merged[complete.cases(merged),]

# clustering des ligues vendeurs_acheteurs
vendeurs_acheteurs$Profits <- vendeurs_acheteurs$Ventes - vendeurs_acheteurs$Achats
vendeurs_acheteurs <- vendeurs_acheteurs[order(vendeurs_acheteurs$Profits, decreasing = T),]
inerties_min = c(1:10)
for (k in 1:10) {
  inerties <- c()
  inerties_min[k] <- kmeans(x = vendeurs_acheteurs$Profits, centers = k, nstart = 100)$tot.withinss
}

plot(inerties_min, xlab = "Nombre de classes", ylab = "Inertie intra-classe", type = "b")

kmeans <- kmeans(vendeurs_acheteurs$Profits, 3)
plot(vendeurs_acheteurs$Profits, col = kmeans$cluster)

kmeans

vendeurs_acheteurs <- cbind(vendeurs_acheteurs, kmeans$cluster)
names(vendeurs_acheteurs)[5] <- "Type"
vendeurs_acheteurs$Team_type[vendeurs_acheteurs$Type == 3] <- "Profits_1"
vendeurs_acheteurs$Team_type[vendeurs_acheteurs$Type == 2] <- "Profits_2"
vendeurs_acheteurs$Team_type[vendeurs_acheteurs$Type == 1] <- "Profits_3"

# clustering des ligues uniquement vendeurs
vendeurs <- vendeurs[order(vendeurs$Ventes, decreasing = T),]
inerties_min = c(1:10)
for (k in 1:10) {
  inerties <- c()
  inerties_min[k] <- kmeans(x = vendeurs$Ventes, centers = k, nstart = 100)$tot.withinss
}

plot(inerties_min, xlab = "Nombre de classes", ylab = "Inertie intra-classe", type = "b")

kmeans <- kmeans(vendeurs$Ventes, 3)
plot(vendeurs$Ventes, col = kmeans$cluster)

kmeans

vendeurs <- cbind(vendeurs, kmeans$cluster)
names(vendeurs)[4] <- "Type"
vendeurs$Team_type[vendeurs$Type == 3] <- "Vendeurs_1"
vendeurs$Team_type[vendeurs$Type == 1] <- "Vendeurs_2"
vendeurs$Team_type[vendeurs$Type == 2] <- "Vendeurs_3"

# clustering des ligues uniquement acheteurs
# uniquement au nombre de 5

acheteurs <- cbind(acheteurs, replicate(5, "Acheteurs"))
names(acheteurs)[4] <- "Type"

# étiquettes
vendeurs_acheteurs <- subset(vendeurs_acheteurs, select = c("League", "Team_type"))
vendeurs <- subset(vendeurs, select = c("League_from", "Type"))
acheteurs <- subset(acheteurs, select = c("League_from", "Type"))
names(vendeurs_acheteurs)[2] <- "Type"
names(vendeurs)[1] <- "League"
names(acheteurs)[1] <- "League"
type <- rbind(vendeurs_acheteurs, vendeurs, acheteurs)

transfers <- read.csv("../../data/clean_transfers.csv", header = T, na.strings = c("NA", "0"))
transfers$plus_value[is.na(transfers$plus_value) == T] <- 0

names(type)[2] <- "Type_League_from"
transfers <- merge(x = transfers, y = type, by.x = "League_from", by.y = "League", all.x = T)

names(type)[2] <- "Type_League_to"
transfers <- merge(x = transfers, y = type, by.x = "League_to", by.y = "League", all.x = T)

transfers <- transfers[c("Position", "Age", "Team_from", "Type_Team_from", "League_from", "Type_League_from", "Team_to", "Type_Team_to", "League_to", "Type_League_to", "Season", "Market_value", "Transfer_fee", "plus_value")]

```


# Synthèse
- la variable "Saison" a été convertie en facteur ordonné
- il manque la valeur "Market_value" pour 27 % des transferts et les cinq premières saisons concentrent plus de 90 % de ces valeurs manquantes
- pour les ligues, 41 % des transferts du dataset, soit près de 2000, ont été effectués entre deux clubs des cinq plus grands championnats. Nous avons mis toutes les autres valeurs de ligue à `NA`, pour ne plus avoir que cinq modalités de ligues.
- nous avons supprimé les colonnes "Name", "Team_from" et "Team_to"
- les positions ont été regroupées en quatre catégories : gardiens, défenseurs, milieux, attaquants

```{r save data, echo = FALSE}
write.csv(transfers, "../../data/clean_transfers.csv", row.names = FALSE)
```